臺灣桃園地方法院刑事判決　　　　　　　100年度訴字第351號
公　訴　人　臺灣桃園地方法院檢察署檢察官
被　　　告　鄭力華
指定辯護人　曾桂釵律師
上列被告因違反毒品危害防制條例案件，經檢察官提起公訴（99
年度偵緝字第1898號），本院判決如下：
    主  文
鄭力華無罪。
    理  由
壹、公訴意旨略以：被告鄭力華明知安非他命為毒品危害防制條
    例所管制之第二級毒品，依法不得販賣，竟基於販賣第二級
    毒品以營利之犯意，以不詳之代價，向不詳年籍、姓名綽號
    「胖哥」之人購入第二級毒品安非他命後，於民國99年2 月
    至3 月間，先後3 次在被告鄭力華位於桃園縣八德市○○街
    67 巷5號之住處，以每公克新臺幣（下同）1,500 元之價格
    ，各販賣安非他命10公克予許德建。嗣於99年4 月29日下午
    1 時25分許，為警持法院開具之搜索票，在被告鄭力華上述
    住處查獲，並扣得甲基安非他命（公訴意旨誤載為「安非他
    命」）8 包（毛重共17.96 公克）、電子磅秤1 臺、分裝杓
    1 支、空分裝袋1 包、吸食器3 組、帳冊1 本及手機1 支等
    物，因認被告鄭力華涉有毒品危害防制條例第4 條第2 項之
    販賣第二級毒品罪嫌等語。
貳、按犯罪事實應依證據認定之，無證據不得認定犯罪事實，不
    能證明被告犯罪者，應諭知無罪之判決，刑事訴訟法第154
    條第2 項、第301 條第1 項分別定有明文。又犯罪事實之認
    定，應憑證據，如未能發現相當證據，或證據不足以證明，
    自不能以推測或擬制之方法，作為裁判基礎（最高法院40年
    台上字第86號判例意旨參照）。且認定犯罪事實所憑之證據
    ，雖不以直接證據為限，間接證據亦包括在內，然而無論直
    接證據或間接證據，其為訴訟上之證明，須於通常一般之人
    均不致有所懷疑，而得確信其為真實之程度者，始得據為有
    罪之認定，倘其證明尚未達到此一程度，而有合理之懷疑存
    在而無從使事實審法院得有罪之確信時，即應由法院為諭知
    被告無罪之判決（最高法院76年台上字第4986號判例意旨參
    照）。
參、公訴人認被告鄭力華涉有上揭犯行，無非係以證人許德建、
    法美君、吳偉豪、卓鎮華、卜麗珊、徐立瑋、邱政傑、蕭楷
    和之證述，卷附扣案證物翻拍照片、內政部警政署刑事警察
    局99年5 月18日刑鑑字第0990064121號鑑定書、行動電話門
    號查詢資料各1 份，及扣案之甲基安非他命8 包（總毛重18
    .30 公克，空塑膠袋總重約3.27公克）、電子磅秤1 臺、分
    裝杓1 支、空分裝袋1 包、吸食器3 組、帳冊1 本及門號00
    00000000號行動電話1 支（含SIM 卡1 枚）等為其主要論據
    。訊之被告鄭力華堅詞否認有何販賣第二級毒品犯行，辯稱
    ：伊沒有賣毒品給許德建，許德建打電話給伊，是要找徐慶
    弘要毒品，許德建找不到徐慶弘，才向伊要毒品，但伊沒有
    理許德建等語。
肆、關於證據能力之說明：刑事訴訟法第308 條規定：「判決書
    應分別記載其裁判之主文與理由；有罪之判決書並應記載犯
    罪事實，且得與理由合併記載。」，同法第310 條第1 款規
    定：「有罪之判決書，應於理由內分別情形記載左列事項：
    一、認定犯罪事實所憑之證據及其認定之理由。」，及同法
    第154 條第2 項規定：「犯罪事實應依證據認定之，無證據
    不得認定犯罪事實。」。揆諸上開規定，刑事判決書應記載
    主文與理由，於有罪判決書方須記載犯罪事實，並於理由內
    記載認定犯罪事實所憑之證據及其認定之理由。所謂認定犯
    罪事實所憑之「證據」，即為該法第154條第2項規定之「應
    依證據認定之」之「證據」。職故，有罪判決書理由內所記
    載認定事實所憑之證據，即為經嚴格證明之證據，另外涉及
    僅須自由證明事項，即不限定有無證據能力之證據，及彈劾
    證人信用性可不具證據能力之彈劾證據。在無罪判決書內，
    因檢察官起訴之事實，法院審理結果，認為被告之犯罪不能
    證明，而為無罪之諭知，則被告並無檢察官所起訴之犯罪事
    實存在，既無刑事訴訟法第154條第2項所規定「應依證據認
    定之」事實存在。因此，判決書僅須記載主文及理由，而理
    由內記載事項，為法院形成主文所由生之心證，其論斷僅要
    求與卷內所存在之證據資料相符，或其論斷與論理法則無違
    ，通常均以卷內證據資料彈劾其他證據之不具信用性，無法
    證明檢察官起訴之事實存在，所使用之證據並不以具有證據
    能力之證據為限，是以本件被告既經本院認定應受無罪之諭
    知（詳下述），本判決即不再論述所援引有關證據之證據能
    力，合先敘明。
伍、經查：
一、稽之證人許德建於警詢時證稱：伊的毒品來源共有4 組，第
    3 組主嫌為綽號「仔仔」之男子（真實姓名為徐慶弘）及綽
    號「阿華」（真實姓名為鄭力華），他們2 人是鄰居，共組
    販毒集團，伊都是跟他們其中1 人聯繫就可以拿到毒品，伊
    是於99年2 月至99年3 月間跟徐慶弘及鄭力華購買毒品，都
    是在其住處內交易毒品，每次都是買5 至10公克左右安非他
    命，價格以每公克1,100 至1,500 元計，交易次數約2 、3
    次左右等語（見臺灣桃園地方法院檢察署99年度偵字第1221
    0 號偵查卷宗第16頁）；其於偵訊時證稱：伊只有向鄭力華
    買而已。鄭力華的外號叫「nono」，伊認識徐慶弘，徐慶弘
    是鄭力華的鄰居，是徐慶弘帶伊過去的等語（見臺灣桃園地
    方法院檢察署99年度偵緝字第1898號偵查卷宗第31頁）；其
    於本院審理時證稱：伊經由朋友徐慶弘認識鄭力華，伊曾經
    向鄭力華購買毒品安非他命3 次，時間是99年2 、3 月間，
    交易地點都是桃園縣八德市○○街67巷5 號鄭力華住處，其
    中第1 次是99年2 月13日前，2 月初某日下午，伊先打電話
    給鄭力華聯絡，後來伊去鄭力華上開住處，剛好鄭力華要出
    門，伊拿完毒品就走了，該次交易毒品重量為4.25公克，價
    金為6,000 元，毒品包裝是1 公克裝1 包，0.5 公克2 包，
    0.2 公克1 包，另外多的自己吃掉。第2 次是99年2 月13日
    下午某時，該次交易出發前有打電話給鄭力華，買5 公克，
    價金5,500 元左右，毒品包裝也是1 公克裝1 包，0.5 公克
    2 包，0.2 公克1 包，另外多的自己吃掉。第3 次是99年3
    月1 日或2 日下午某時，該次購買5 公克價金5,500 元之安
    非他命，毒品包裝也是1 公克裝1 包，0.5 公克2 包，0.2
    公克1 包，另外多的自己吃掉。賣家都是這樣包裝，而且1
    公克、0.5 公克以及0.2 公克都有各自的賣價，直接用這樣
    的包裝方式來賣，就不會虧本。伊自己也有電子磅秤，賣家
    會拿一整包給伊，伊回來再自行分裝，伊剛剛說的情形是伊
    自己再回來分裝的情形等語（見本院100 年度訴字第351 號
    卷第26頁至第28頁、第30頁至第31頁）。則細繹證人許德建
    之上開證詞可知，其先於警詢證稱，於99年2 月至3 月間，
    係向徐慶弘及被告購買安非他命，於偵訊及本院審理時則改
    稱僅向被告購買安非他命等語；於警詢證稱被告之外號為「
    阿華」，於偵訊時改稱被告之外號為「nono」；於警詢時證
    稱向被告購買安非他命2 至3 次，數量為5 至10公克，價金
    為每公克1,100 元至1,500 元，於本院審理時則稱證，向被
    告購買安非他命次數為3 次，第1 次毒品交易數量為4.25公
    克，毒品交易價金為6,000 元，第2 次、第3 次毒品交易數
    量均為5 公克，毒品交易價金均為5,500 元等語。證人許德
    建證述購買毒品之時間並非久遠，倘確有此事，證人憑其記
    憶所為之證述不應發生如此重大瑕疵才是。又證人許德建於
    本院審理時證稱被告販賣安非他命之分裝方式，係1 公克1
    包，0.5 公克2 包，0.2 公克1 包，此不特與一般下游購毒
    者向中、上游毒販購入毒品後再自行分裝之毒品交易常情左
    異，且證人許德建為前開證述後，復翻異前詞，改稱向被告
    購入之安非他命為1 大包，購入後再自行分裝等語（見本院
    100 年度訴字第351 號卷第31頁），足徵其上開證詞，是否
    可信，要非無疑。
二、況衡以人之記憶，當以距離事件發生越近，越是鮮明清晰，
    則觀諸證人許德建於警詢時，僅廣泛證稱向被告購買安非他
    命2 至3 次，數量為5 至10公克，價金為每公克1,100 元至
    1,500 元等語，然於本院審理時，竟得對向被告購買安非他
    命之次數、重量、金額等情節事項為鉅細靡遺之證述，此顯
    與常情有悖。且證人許德建於警詢證稱向被告購買之安非他
    命重量為5 公克至10公克，於本院審理時證稱向被告購買之
    安非他命重量分別為4.25公克、5 公克、5 公克，價格各係
    6,000 元、5,500 元、5,500 元，證人許德建證稱向被告購
    買安非他命之重量差異達2 倍之多，毒品交易價金亦有所出
    入。苟證人許德建確向被告購買安非他命3 次，此交易數量
    並非繁複，則各該次毒品交易數量、價金，應非難以記憶，
    然證人許德建卻就購買之毒品重量、價金有上開前後不一之
    證述，益徵其上開證詞，尚難遽採。
三、另按施用毒品者，其所稱向某人購買之供述，須補強證據以
    擔保其供述之真實性。良以施用毒品者其供述之憑信性本不
    及於一般人，況施用毒品者其供出來源，因而破獲者，法律
    復規定得減輕其刑，其有為偵查機關誘導、或為邀輕典而為
    不實之陳述之可能，其供述之真實性自有合理之懷疑。是本
    院一貫之見解，認施用毒品者關於其向某人購買毒品之供述
    ，必須補強證據佐證，以擔保其供述之真實性，俾貫澈刑事
    訴訟無罪推定及嚴格證明之基本原則。又關於毒品施用者其
    所稱向某人購買毒品之供述，必須補強證據佐證，係指毒品
    購買者之供述縱使並無瑕疵，仍須補強證據佐證而言，以擔
    保其供述之真實性。該所謂補強證據，必須與施用毒品者關
    於相關毒品交易之供述，具有相當程度之關聯性，且足使一
    般人對於施用毒品者之供述無合理之懷疑存在，而得確信其
    為真實，始足當之（最高法院96年度台上字第1029號、94年
    度台上字第2033號判決意旨參照）。查證人許德建因涉犯販
    賣第二級毒品案件，經檢察官各以99年度偵字第7036號，99
    年度偵字第15238 號、第20276 號提起公訴，並經本院分別
    以99年度訴字第848 號、100 年度訴字第137 號審理中，於
    前開二案，證人許德建均供承其所販賣之毒品，皆係向被告
    購買，此有各該起訴書及臺灣高等法院被告前案紀錄表各1
    份在卷可參，是證人許德建於本案被告涉犯販賣第二級毒品
    案件中，自有迎邀輕典、減刑而為不實陳述之動機，故其證
    稱被告為其毒品來源之供述，當無瑕疵可指而胥可信實，且
    有補強證據佐證，始可採為被告不利之認定，然證人許德建
    之證詞，有前後不一之瑕疵，並與常情有違，已說明如前，
    其真實性已經存疑，此外，本件亦無其他補強證據足資佐證
    、擔保證人許德建上開證述之真實性，依上開判決意旨說明
    ，為貫澈刑事訴訟無罪推定及嚴格證明之基本原則，尚難憑
    依證人許德建真實性有疑之證詞，遽為被告不利之認定。
四、又蒞庭公訴檢察官雖另傳喚證人許德建製作證人筆錄而為任
    意偵查（見本院100 年度訴字第351 號卷第41頁至第43頁）
    ，惟證人許德建之證詞有諸多瑕疵存在，已說明如上，則前
    開檢察官任意偵查所得之證人許德建證詞，自無從再憑採為
    被告不利之認定。況且，該任意偵查所得之證詞，亦無從經
    由交互詰問擔保其真實性，是尚難遽採為被告不利之認定。
五、至卷附內政部警政署刑事警察局99年5 月18日刑鑑字第0990
    064121號鑑定書及扣案之甲基安非他命8 包（總毛重18.30
    公克，空塑膠袋總重約3.27公克）、電子磅秤1 臺、分裝杓
    1 支、空分裝袋1 包及吸食器3 組，僅足證明被告有持有、
    施用第二級毒品甲基安非他命之事實，尚無從認定被告有何
    涉犯販賣第二級毒品之犯行。另觀諸扣案帳冊所記載之內容
    （見臺灣桃園地方法院檢察署99年度偵字第12210 號偵查卷
    宗第52頁至第82頁），其中「無尾」、「捲毛」、「三叔」
    、「ㄚ茶」、「小龍」、「老太姐」、「包子」、「黑熊」
    、「電腦華」、「台華」、「蓮霧」「3 叔」、「小楊」、
    「奧腳」、「汽車（同無尾）」、「阿桃」、「努朋友」、
    「堂弟」、「彰化」、「黑暗棉」、「馬達」、「文德」及
    相關金錢金額之記載所代表之意義，實難認定該抽象記載之
    內容與上開公訴意旨所指被告販賣第二級毒品之行為有直接
    關連。又證人法美君、吳偉豪、卓鎮華、卜麗珊、徐立瑋、
    邱政傑、蕭楷和之證述、卷附扣案證物翻拍照片、行動電話
    門號查詢資料各1 份及扣案之門號0000000000號行動電話1
    支（含SIM 卡1 枚），亦無從認定被告有何涉犯販賣第二級
    毒品之犯行。
陸、按刑事訴訟法第161 條已於91年2 月8 日修正公布，其第1
    項規定：檢察官就被告犯罪事實，應負舉證責任，並指出證
    明之方法。因此，檢察官對於起訴之犯罪事實，應負提出證
    據及說服之實質舉證責任。倘其所提出之證據，不足為被告
    有罪之積極證明，或其指出證明之方法，無從說服法院以形
    成被告有罪之心證，基於無罪推定之原則，自應為被告無罪
    判決之諭知（最高法院92年台上字第128 號判例意旨參照）
    。本件公訴人所提上開證據並不足以證明所指被告涉犯本件
    販賣第二級毒品之犯行，且查無其他積極事證足資證明被告
    確有公訴人所指犯行。揆諸首揭說明，被告被訴販賣第二級
    毒品罪，自屬不能證明犯罪，即應為被告無罪之諭知。
據上論斷，應依刑事訴訟法第301條第1項，判決如主文。
本案經檢察官林郁芬到庭執行職務。
中    華    民    國    100   年    7    月    25     日
                  刑事第七庭  審判長法  官  鄭吉雄
                                    法  官  林維斌
                                    法  官  蔡羽玄
以上正本證明與原本無異。
如不服本判決，應於送達後10日內向本院提出上訴狀（應附繕本
），其未敘述上訴理由者，應於上訴期間屆滿後20日內，補提理
由書狀於本院，上訴於臺灣高等法院。
                                    書記官  陳玉芳
中    華    民    國   100    年    7     月    26    日